【裁判字號】    99,交抗,641
【裁判日期】    990224
【裁判案由】    違反道路交通管理處罰條例
【裁判全文】
臺灣高等法院交通事件裁定             99年度交抗字第641號
抗  告  人
即受處分人  甲○○
上列抗告人因違反道路交通管理處罰條例案件，不服臺灣板橋地
方法院九十八年度交聲字第一一七號，中華民國九十八年十二月
三十一日裁定（原處分案號：板監裁字裁四一─Ｃ000000
00號），提起抗告，本院裁定如下：
    主  文
抗告駁回。
    理    由
一、原裁定意旨略以：異議人即受處分人甲○○於民國（下同）
    九十六年十一月二十八日晚間十時三分許，騎乘車牌號碼Ｓ
    Ｈ六─○七三號輕型機車，行經臺北縣中和市○○路、明禮
    街口，經臺北縣政府警察局中和分局安平派出所執勤員警攔
    查，發現異議人身上散發酒味，經其同意後帶回派出所並要
    求實施酒測，惟異議人拒絕接受酒精濃度測試，執勤員警因
    認異議人有「拒絕接受酒精濃度測試之檢定」之違規行為，
    而當場掣單舉發，異議人不服提出申訴，嗣經原處分機關請
    舉發機關函覆調查結果，仍認異議人確有「汽車駕駛人拒絕
    接受酒精濃度測試之檢定」之違規事實，乃依道路交通管理
    處罰條例第三十五條第四項前段規定，裁處異議人罰鍰新臺
    幣六萬元，及吊銷駕駛執照，並依同條例第六十七條第二項
    前段規定，三年內不得考領駕駛執照。原處分核無違誤，異
    議人之異議為無理由，應予駁回等語。
二、抗告意旨略以：(一)伊未拒絕酒測，酒測時，伊用手指頭塞住
    鼻孔吹氣，倘真如該員警所說伊僅嘴巴含著酒測器，並未吹
    氣，為何酒測器前，員警所持之紙片會晃動，因此，員警所
    述不實。(二)九十八年四月十四日三立新聞曾報導，桃園某位
    女縣議員和黃婉如女士發生車禍，二位女士均未喝酒，但酒
    精值均係零點三五（酒測器在使用有效期限內）。在該二位
    女士之堅持下，警方調用多支酒測器，最後才證明問題出在
    酒測器上，請鈞院參考。(三)伊虛長五十六歲，未曾喝過高梁
    酒，改天請該員警教伊如何喝高梁酒，錢伊來出。(四)伊在九
    十六年十一月二十八日接受酒測，隔天就向臺北縣政府警察
    局中和分局提出申訴，對於有爭議性之紅單案件，理應保存
    其所持有之錄影帶，因此，請警方提出錄影帶以還原真相，
    證明當時情況云云。
三、按汽車駕駛人拒絕接受酒精濃度測試之檢定者，處新臺幣六
    萬元罰鍰，並當場移置保管該汽車及吊銷該駕駛執照；又汽
    車駕駛人，曾依第三十五條第四項前段規定吊銷駕駛執照者
    ，三年內不得考領駕駛執照，道路交通管理處罰條例第三十
    五條第四項前段及第六十七條第二項前段分別定有明文。
四、本院經查：
  (一)本件抗告人即受處分人甲○○於前揭時間騎乘上開機車，行
    經臺北縣中和市○○路、明禮街口，因疑似酒醉駕車，而由
    當時執行巡邏勤務之臺北縣政府警察局中和分局安平派出所
    員警將抗告人攔查，經其同意後帶回派出所並要求實施酒測
    ，而抗告人有拒絕接受酒精濃度測試之檢定之違規行為等情
    ，業據證人即臺北縣政府警察局中和分局安平派出所員警吳
    信懿於原審法院訊問時證述：「伊有帶酒測器檢驗合格證書
    過來（庭呈）。當時伊是騎乘機車巡邏，在臺北縣中和市○
    ○路、景安路口發現受處分人有駕車不穩的情況，伊就跟上
    去，在景安路與明禮街口攔下受處分人，受處分人說他在家
    中喝了五十八度Ｃ高梁酒幾杯，且身上有酒味，在受處分人
    同意下，伊帶受處分人回派出所實施酒精濃度測試，伊告知
    受處分人吹氣時氣量要夠，時間要久，才能達到測試的結果
    ，受處分人只是將酒測器含在嘴巴，不吹氣，伊又再告知他
    一定要吹氣，酒測器才會運作，不然酒測器就會有拒絕測試
    的結果呈現出來，結果連續三次受處分人都是含在嘴巴不測
    」等語（見原審卷第四十六頁）明確，並有證人結文一紙、
    呼氣酒精濃度測試單三份、臺北縣政府警察局北縣警交字第
    Ｃ00000000號舉發違反道路交通管理事件通知單一
    份、交通部公路總局臺北區監理所板橋監理站板監裁字裁四
    一─Ｃ00000000號違反道路交通管理事件裁決書一
    份及經濟部標準檢驗局呼氣酒精速測試器檢定合格證書一份
    附卷（見原審卷第七頁、第九頁至第十一頁、第十六頁、第
    十七頁）可稽，是抗告人確有拒絕接受酒精濃度測試之違規
    事實，堪予認定。
  (二)抗告人抗告意旨雖辯稱於酒測器前員警所持紙片會晃動，故
    伊有吹氣，該員警所述不實，且未提出錄影帶以證實舉發當
    時之情況，誤認伊拒絕酒測云云，惟按交通警察掣單舉發違
    反道路交通管理處罰條例所列之違規事實，本質上為行政處
    分，係公務員基於職務上之權力，依法就特定之具體事件所
    為之具公法上效果之單方面行政行為，基於公務員為公法上
    行為具有公信力之原則，該行政行為當可被推定為真正，其
    據以依法處分之事實認定亦為正確無誤，若謂公務員一切行
    政行為均需預留證據以證其實，則國家行政勢必窒礙難行，
    是若無證據足資證明執勤員警之舉發有誤或有捏造事實違法
    取締之情事，則執勤員警本其維護交通秩序、安全職責所為
    之舉發，自應受到合法、正確之推定。再者，按交通違規行
    政爭訟之舉證責任原理，應與民事訴訟之舉證責任原理相類
    似，亦即基本上應就行政機關與人民所各自主張有利於己之
    事實，分配其應盡之舉證責任。另按法院受理交通事件，準
    用刑事訴訟法之規定；其處理辦法，由司法院會同行政院定
    之，道路交通管理處罰條例第八十九條定有明文。又聲明異
    議案件之處理，除準用刑事訴訟法有關規定外，依道路交通
    案件處理辦法之規定處理之；交通法庭就聲明異議之案件，
    必要時得訊問受處分人及其他關係人，並得傳喚證人，命行
    鑑定，實施勘驗，亦為該辦法第四條第二項及第十六條所明
    定。是依現行法律規定，法院處理交通事件，並不限於科學
    儀器所採證據，惟仍須就事件所涉相關證據資料，包括供述
    及非供述證據，依據證據法則，憑以認定行為人交通違規行
    為之有無。因此，受處分人如爭執違規事實是否存在，非不
    得由法院傳喚舉發稽查之員警充作證人，於命具結後訊問之
    ，以查明違規事實是否存在，要非必須以舉發當時拍照或錄
    影取證為唯一採證方式。本案抗告人違規事實，業據證人即
    舉發員警吳信懿於原審法院就當天舉發之經過情形證述綦詳
    ，且其所證情節核無矛盾、齟齬暨違背經驗、論理法則之情
    況，是舉發員警之證言堪以採信，並足以認定抗告人之上開
    違規。何況，證人僅係因執行勤務而舉發本案，與抗告人並
    無宿怨，當無甘冒觸犯偽證罪責，蓄意構詞誣陷之理，其於
    具結後所為之證述已足擔保其真實性及憑信性，自不能單以
    員警未提示舉發當時之錄影帶或提出其他證據，即否定抗告
    人之違規事實。抗告人抗告意旨雖指摘原裁定有諸多與事實
    不符之處，然其迄未提出任何證據，以實其說，亦未就證人
    即員警吳信懿之舉發有誤提出相關證據以供調查，本院復查
    無其他證據足資證明上開證人有捏造事實違法取締之情事，
    抗告人空言指摘該員警所述不實，且未提出錄影帶以證實舉
    發當時之情況，誤認伊拒絕酒測云云，委無可採。抗告人另
    辯稱伊未喝過高梁酒云云，然觀之前揭道路交通管理處罰條
    例第三十五條第四項前段之規定，所處罰者乃駕駛人拒絕酒
    測之行為，駕駛人是否真有飲酒之事實，無礙於抗告人依法
    有接受酒精濃度測試之義務，亦即，抗告人如無故拒絕酒精
    濃度測試，即該當於「拒絕接受酒精濃度測試之檢定」之違
    規，縱抗告人所述伊未喝過高梁酒之情屬實，亦與拒絕酒測
    之違規事實無涉。至於抗告人另以新聞曾報導酒測器出現錯
    誤測試，本案應予以參考等語置辯，惟此僅屬抗告人個人主
    觀臆測之詞，尚無從推翻本件交通違規事實之存在，亦不得
    將其交通違規之行為予以正當化，抗告人欲以此豁免違規責
    任，殊無可採，況該新聞報導內容是否真實，並無根據，亦
    難憑信。
  (三)綜上所述，抗告人確有拒絕接受酒精濃度測試之檢定之違規
    行為，原審法院因認原處分機關就抗告人之上開違規行為，
    依據道路交通管理處罰條例第三十五條第四項前段及第六十
    七條第二項前段之規定，裁處抗告人罰鍰新臺幣六萬元，吊
    銷駕駛執照，及三年內禁考，核無違誤，而駁回抗告人於原
    審法院之聲明異議，經核並無不合，抗告人猶執陳詞空言否
    認有拒絕接受酒精濃度測試之檢定之違規行為，提起抗告，
    為無理由，應予駁回。
五、據上論結，應依道路交通案件處理辦法第二十六條，刑事訴
    訟法第四百十二條，裁定如主文。
中    華    民    國    99    年    2     月    24    日
                  刑事第七庭審判長法  官  宋明蒼
                                  法  官  趙功恆
                                  法  官  游紅桃
以上正本證明與原本無異。
不得抗告。
                                  書記官  駱麗君
中    華    民    國    99    年    2     月    24    日


司法院資訊處製作；財團法人民間司法改革基金會備份。
